臺灣高雄地方法院刑事判決　　　　　　　99年度訴字第1674號
公　訴　人　臺灣高雄地方法院檢察署檢察官
被　　　告　梁華龍
上列被告因違反電信法等案件，經檢察官提起公訴（99年度偵字
第28714號），本院判決如下：
    主  文
梁華龍犯竊盜罪，累犯，處有期徒刑參月，如易科罰金，以新臺
幣壹仟元折算壹日；又犯侵占遺失物罪，處罰金新臺幣伍仟元，
如易服勞役，以新臺幣壹仟元折算壹日；又犯電信法第五十六條
第一項之盜用電信設備通信罪，共貳罪，均累犯，各處有期徒刑
參月，如易科罰金，以新臺幣壹仟元折算壹日。應執行有期徒刑
捌月，如易科罰金，以新臺幣壹仟元折算壹日；罰金新臺幣伍仟
元，如易服勞役，以新臺幣壹仟元折算壹日。
    事  實
一、梁華龍前於民國（下同）96、97年間因竊盜案件，分別經臺
    灣桃園地方法院以96年度審易字第866 號判處有期徒刑6 月
    、6 月確定及本院97年度易字第108 號判處有期徒刑4 月確
    定、本院97年度審簡字第3289號判處有期徒刑4 月確定，上
    開4 罪經定應執行有期徒刑1 年5 月，甫於98年12月4 日因
    假釋出監並交付保護管束，於99年1 月9 日保護管束期滿未
    經撤銷視為執行完畢。
二、詎梁華龍猶不知悔改，(一)於99年1 月27日14時41分許，在
    高雄市左營區○○○路118 號王雲陸住處內，見王雲陸將其
    所有之銀色Nokia 牌手機1 支〔價值約新臺幣（下同）
    1,000 元，手機序號：000000000000000 ，內植0000000000
    號行動電話SIM 卡1 張〕放置桌上，遂基於意圖為自己不法
    所有之竊盜犯意，趁王雲陸未注意而不知防備時，徒手竊得
    王雲陸所有上開手機。復基於為自己不法利益之犯意，接
    續於99年1 月27日19時41分36秒起至99年1 月28日0 時6 分
    10秒止（起訴書誤載為99年1 月7 日至1 月8 日止），以無
    線方式盜用王雲陸上開手機撥號至0000000000號通話，受有
    免付通話費用之不法利益計596.31元（起訴書誤載為1 千多
    元）。嗣因王雲陸於99年1 月28日上午10時許，辦理SIM 卡
    遺失手續，致梁華龍無法繼續以該門號通話，遂於99年4 月
    間至桃園工作時，將上開竊得手機交予不知情之吳玉龍使用
    。(二)再於99年1 月28日上午8 時許（起訴書誤載為99年1
    月8 日），在高雄市左營區哈囉市場內，見得深紅色Nokia
    牌手機1 支（黃劉秀月所有，價值約2,000 元，手機序號：
    000000000000000 ，內植0000000000門號SIM 卡1 張）係他
    人所遺失之物品，竟意圖為自己不法之所有，予以侵占供己
    使用。復基於為自己不法利益之犯意，接續於99年1 月28
    日9 時58分9 秒起至99年1 月31日14時36分48秒止（起訴書
    略載為99年1 月28日至1 月31日止），以無線方式盜用黃劉
    秀月上開手機撥號至0000000000、0000000000、0000000000
    、0000000000號通話，受有免付通話費用之不法利益計3974
    .96 元（起訴書誤載為3969元），嗣於99年2 月4 日將該手
    機變賣予不知情手機資源回收業者邱信榮。經警循線查獲上
    情。
三、案經國家通訊傳播委員會函請臺灣高雄地方法院檢察署檢察
    官偵查起訴。
    理    由
壹、證據能力部分
一、按被告以外之人於審判外之陳述，雖不符刑事訴訟法第159
    條之1 至第159 條之4 之規定，而經當事人於審判程序同意
    作為證據，法院審酌該言詞陳述或書面陳述作成時之情況，
    認為適當者，亦得為證據；當事人、代理人或辯護人於法院
    調查證據時，知有第159 第1 項不得為證據之情形，而未於
    言詞辯論終結前聲明異議者，視為有前項之同意，刑事訴訟
    法第159 條之1 及之5 分別定有明文。
二、本案認定事實所引用之卷內證據資料，除原已符同法第159
    條之1 至第159 條之4 規定，及法律另有規定等傳聞法則例
    外規定，而得作為證據外，並無證據證明係公務員違背法定
    程式所取得，而檢察官於本院行準備程序時，均同意其作為
    本案證據之證據能力，被告雖表示沒有意見，但於言詞辯論
    終結前並未聲明異議，依前揭規定，已視為具有證據能力之
    同意，且本院審酌前揭陳述作成時之情況，並無違法取證之
    瑕疵，亦認以之作為證據為適當，是本件有關被告以外之人
    於審判外之言詞或書面陳述等供述證據，依前揭法條意旨，
    自均得為證據。
貳、認定事實所憑之證據及理由
一、認定事實：被告對於上開犯罪事實業於本院審理時坦承不
    諱（見本院卷第59頁），核經證人即被害人王雲陸、黃劉
    秀月於警詢指訴（見警詢卷第2 頁至第11頁），及證人吳
    玉龍、邱信榮於警詢證述（見警詢卷第12頁至第17頁）相符
    ，並有吳玉龍提出被告應徵祥旺搬家公司之應徵人員登記
    表、邱信榮提出之手機資源回收契約書暨其上指紋經內政部
    警政署刑事警察局99年5 月26日刑紋字第0990070778號鑑定
    書鑑定結果與被告左拇指指紋相符、0000000000號行動電話
    被盜用申請書、99年2 月份帳單及通聯紀錄、00000000 00
    號雙向通聯紀錄、扣押筆錄暨扣押物品目錄表、照片4 張、
    贓物認領保管單（見警詢卷第34、36、37-42 、43-44 、58
    、60-66 、67-73 頁）、中華電信股份有限公司及臺灣大哥
    大股份有限公司分別函覆本院前揭事實所指之通話金額在卷
    可稽（見本院卷第25-27 、37-38 頁），被告自白應與事實
    相符，足為判斷之依據。至於(1)被告之前否認有盜用所竊
    得與侵占所得之手機通話部分，與上揭證據不合，且經被告
    於本院言詞辯論時坦承犯行，是應以被告自白犯罪為可採；
    (2)起訴書前揭誤載部分，均經公訴檢察官於本院審理時當庭
    更正並提出補充理由書附卷；(3)被告在王雲陸屋內桌上竊得
    上揭銀色Nokia 牌手機部分，是否涉及刑法第306 條之侵入
    住宅罪嫌，雖經王雲陸於警詢時稱請警方依法處理，然此未
    經檢察官起訴，自非本院所得審判之範圍，以上均併此敘明
    。綜上，本案事證明確，被告上揭犯行堪予認定，應予依
    法論科。
參、論罪科刑
一、論罪部分
  (一)核被告如事實欄二(一)之行為，係犯刑法第320 條第1項
    之竊盜罪。雖刑法第321 條第1 項第1 款於100 年1 月26
    日將原規定「於夜間侵入住宅或有人居住之建築物船艦或隱
    匿其難而犯之者」修正公布為「侵入住宅或有人居住之建築
    物、船艦或隱匿其內而犯之者」，惟此係被告為本案行為後
    之法律變更，依刑法第2 條第1 項之規定，適用行為時之法
    律，且刑法第321 條第1 項係最輕本刑有期徒刑6 月之罪，
    相較於前揭論罪之刑法第320 條第1 項所定最輕本刑係罰金
    ，顯然較不利於被告，自無以刑法第2 條第1 項但書之規定
    適用行為後法律，況如前述，被告是否侵入被害人王雲陸之
    住宅為竊盜行為，並未經檢察官起訴，且以其竊盜時間為99
    年1 月27日14時41分許，並非夜間，是被告此部分犯行，自
    僅得論以刑法第320 條第1 項之竊盜罪，附此敘明。
  (二)核被告如事實欄二(二)之行為，係犯刑法第337 條之侵占遺
    失物罪。
  (三)按電信法第56條第1 項之罪，構成要件所稱以有線、無線
    或其他電磁方式，盜接或盜用他人電信設備通信者，並不以
    盜拷他人行動電話之序號、內碼等資料於自己手機內為限。
    如利用他人住宅內有線電話，盜打他人電話為通信行為；或
    在住宅外電話接線箱內，盜接他人有線電話線路，以自己之
    電話機盜打他人電話；或意圖為自己不法之所有，竊取他人
    行動電話手機，進而為盜打通信之行為；或僅以使用竊盜之
    意思，擅取他人手機盜打等，皆成立本罪。核被告所為如
    事實欄二(一)、(二)之行為，均係犯電信法第56條第1 項之
    盜用電信設備通信罪。被告盜用王雲陸、黃劉秀月所有上揭
    門號及手機，均時間密接，所侵害財產法益同一，各係接續
    犯。被告因犯電信法第56條第1 項之罪所詐得免繳電信通信
    費用之不法利益，因係刑法詐欺得利罪之特別法，依特別法
    優於普通法之原則，自毋庸再論以刑法詐欺得利罪。
  (四)被告所犯上開四罪間，犯意各別，行為互殊，應予分論併罰
    。
二、刑之加重減輕事由：被告有事實欄所述刑之宣告及執行，有
    臺灣高等法院被告前案紀錄表1 份在卷可稽，其受有期徒刑
    執行完畢，5 年內故意再犯本件竊盜及盜用電信設備通信之
    有期徒刑以上之罪，均為累犯，各應依刑法第47條第1 項規
    定加重其刑。
三、科刑部分
  (一)審酌被告年僅34歲，體力健全，堪以正當技能賺取所需，竟
    在多次犯竊盜罪後仍不能悔悟，貪圖小利，竊取或拾得他人
    手機，均予盜用，分別詐得免付通話費用分別為596.31元、
    3974.96 元，不僅直接造成被害人生活上的不便利及財產損
    失，間接加重社會治安不佳的負面印象，惟念及被告犯後尚
    知坦承犯行，所竊得手機已分別發還被害王雲陸、黃劉秀月
    及等一切情狀，分別量處如主文所示之刑及有期徒刑易科罰
    金、罰金易服勞役之折算標準，並就宣告之多數有期徒刑合
    併定其應執行之刑，以資懲儆。
  (二)從刑之審酌：雖電信法第60條規定：「犯第56條至第58
    之罪者，其電信器材，不問屬於犯人與否，沒收之」。此為
    絕對義務沒收主義之規定，即凡觸犯電信法第56條至第58
    條之罪者，其電信器材，除證明已滅失者外，「不問屬於犯
    人與否」，有無查扣，固均應予以沒收之。然實務見解認
    為：利用他人住宅內之有線電話，盜打他人電話為通信行為
    ；或竊取他人之行動電話手機，進而為盜打通信之行為；或
    僅以使用竊盜之意思，擅取他人之行動電話手機為盜打通信
    之行為等，皆成立電信法第56條第1 項之罪（最高法院88年
    第1 次刑事庭會議決議參照）。是電信法第60條雖未有如洗
    錢防制法第12條第1 項「犯第9 條之罪者，其因犯罪所得財
    物或財產上利益，除應發還被害人或第三人者外，不問屬於
    犯人與否，沒收之」之規定，依上說明，該條之適用，自應
    排除犯罪行為人取得原屬被害人所有而用以犯罪之電信器材
    ，始合乎法意，並兼及公益與私益間之均衡維護（最高法院
    96年度台非字第73號判決同此意旨）。從而，被告本件犯
    電信法第56條第1 項之罪所使用2 支Nokia 牌手機分別係被
    告取得原屬被害人王雲陸、黃劉秀月所有而用以犯罪之電信
    器材，參照前揭說明，該手機自應排除電信法第60條規定之
    適用，附此敘明。
肆、據上論斷，應依刑事訴訟法第299 條第1 項前段，電信法第
    56 條 第1 項、刑法第2 條第1 項但書、第11條前段、第
    320 條第1 項、第337 條、第51條第5 款、第10款、第41條
    第1 項、第8 項、第42條第3 項，刑法施行法第1 條之1 ，
    判決如主文。
伍、本案經檢察官曾財和到庭執行職務
中    華    民    國   100    年    2     月    25    日
                  刑事第十三庭 審判長法  官  黃蕙芳
                                     法  官  陳筱雯
                                     法  官  楊智守
以上正本證明與原本無異。
如不服本判決應於收受送達後10日內向本院提出上訴書狀，並應
敘述具體理由；如未敘述上訴理由者，應於上訴期間屆滿後20日
內向本院補提理由書（均須按他造當事人之人數附繕本）「切勿
逕送上級法院」。
中    華    民    國   100    年    2     月    25    日
                                     書記官  蔡毓琦
附錄本判決論罪之法條：
刑法第320條第1項
意圖為自己不法之所有或第三人不法之所有，而竊取他人之動產
者，為竊盜罪，
處5年以下有期徒刑、拘役或500元以下罰金。
刑法第337條
意圖為自己或第三人不法之所有，而侵占遺失物、漂流物或其他
離本人所持有之物者，處 5 百元以下罰金。
電信法第56條第1項
意圖為自己或第三人不法之利益，以有線、無線或其他電磁方式
，盜接或盜用他人電信設備通信者，處 5 年以下有期徒刑，得
併科新台幣 150 萬元以下罰金。